臺灣桃園地方法院刑事判決　　　　　　　 94年度訴字第846號
公　訴　人　臺灣桃園地方法院檢察署檢察官
被　　　告　丁○○
指定辯護人　本院公設辯護人丙○○
上列被告因違反槍砲彈藥刀械管制條例案件，經檢察官提起公訴
（94年度偵緝字第285 號），本院判決如下：
    主  文
丁○○未經許可，持有可發射子彈具有殺傷力之改造手槍，累犯
，處有期徒刑壹年貳月，併科罰金新臺幣萬元。罰金如易服勞
役，以銀元佰元（即新臺幣玖佰元）折算壹日。扣案之改造八
釐米口徑手槍壹支（無彈匣，槍枝管制編號0000000000，銀色，
仿FN廠製1910型）沒收。
    事  實
一、丁○○前曾因違反藥事法案件，經臺灣桃園地方法院於民國
　  87年5 月21日以87年度訴緝字第7 號判處有期徒刑6 月，嗣
 　 經臺灣高等法院於87年12月11日以87年度上訴字第3622號撤
 　 銷改判有期徒刑5 月確定，甫於89年11月8 日執行完畢。
二、詎未思警惕，明知槍砲彈藥刀械管制條例所列之槍砲，非經
    中央主管機關許可不得寄藏、持有及意圖販賣而陳列，卻於
    93 年7月初某日，因真實姓名、年籍不詳，綽號「阿冰」之
    成年男子（下稱「阿冰」）隨身攜帶一仿FN廠1910型半自動
    手槍製造之玩具手槍換裝土造金屬槍管而成，機械性能良好
    ，可擊發適用子彈使用，具殺傷力之改造手槍1 支（無彈匣
    ，槍枝管制編號：0000000000）至丁○○租屋處內探訪（位
    於桃園縣中壢市○○○街48號），待「阿冰」離去後，丁○○乃發現「阿冰」將該改造手槍遺留於其租屋處，而丁○○
    明知前揭改造手槍乃屬槍砲彈藥刀械管制條例所列槍砲，且
    未經中央主管機關許可，竟仍基於持有改造手槍之犯意加以
    持有。嗣於同年7 月6 日晚間，丁○○因欲搬家乃將該改造
    手槍放入其所有之藍色行李箱中，並託請不知情之甲○○（
    業經檢察官為不起訴處分）駕駛車牌號碼7P-7808 號自用小
    客貨車搭載其與其所有之行李數包（包括該藍色行李箱）另
    覓住處，途經國道三號高速公路往南下方向行駛至桃園縣龍
    潭鄉南下72公里之「龍潭收費站」，因丁○○見警時立即彎
    身藏匿其所持有之黑色皮包，為警發覺形跡可疑予以攔檢，
    經丁○○同意自行打開手提之皮包由警檢視，員警蕭時暐發
    現疑似第一級毒品海洛英數包（違反毒品危害防治條例另由
    本院審理中）乃加以逮捕，並經甲○○同意搜索該自小客貨
    車，在遂在該車輛後行李箱內該藍色行李箱中裝載衣物下方
    查扣前揭外觀未經包裹之改造手槍1 支。
三、案經內政部警政署國道公路警察局第六警察隊報告臺灣桃園
    地方法院檢察署檢察官偵查起訴。
　　理  由
一、訊據被告丁○○固不諱言上開查獲過程及該藍色旅行箱為其
    所有裝載衣物之用，惟堅決否認扣案之改造手槍為其所有，
    並迭於警詢、檢察官偵訊及本院訊問時以下開情詞置辯：
  (一)於警詢時稱：「（問：經會同你共同查看放於7P7808自小客
    貨車後行李箱時當場查獲何物？是何人所有？）改造8 釐米
    手槍乙支（無彈匣）。是朋友留下的名叫阿德，真名我不曉
    得，我只知道他住於中壢市年約30出頭，瘦瘦高高的戴一副
    眼鏡因今天搬家一團亂我也不知道。」（偵查卷第13522 號
    第4 頁背面參照）、「（問：第一級毒品海洛英六包（15.1
    公克）改造八釐米手槍壹把係何人所有？）海洛英是我本人
    所有、改造八釐米手槍係綽號「阿冰」所有。」、「（問：
    綽號「阿冰」及「阿德」真實姓名年級及住居所資料你是否
    清楚？平時聯絡方式為何？）二人之真實年籍及住居所資料
    我均不詳，平日由他們主動以電話向我聯繫。」、「（問：
    你所稱警方扣押之該八釐米改造手槍為何「阿冰」會交給你
    ？）因「阿冰」於查獲當日之前二、三天我先前租屋處（中
    壢市○○○街四八號附近）找我，離開時「阿冰」忘記帶走
    ，因我後來搬家而一併帶走而被警方查獲。」（偵查卷第
    10501 號第73、74頁參照）。
  (二)於檢察官偵訊時稱：「（問：警方於93年7 月6 日晚間11時
    30分許，甲○○所駕駛車號7P7808號自小客車內，查獲藏有
    槍枝之行李箱是否為你所有？是該行李箱內物品是否你所有
    ？）東西都是我的。但是那把槍不是我的。當時我正準備要
    搬家，所以東西都放在車上。」、「（問：行李箱何時整理
    ？準備搬至何處？）被查獲當天晚上才整理的，被查獲前半
    個小時才一起搬上車。」、「（問：整理行李箱時有何人在
    場？）我沒有整理，是直接塞到行李箱搬上車，但東西都是
    我丟到行李箱，沒有別人丟。當時有甲○○在場幫我搬，其
    他都沒有別人。」、「（問：扣案槍枝由何時？何處？向何
    人（詳細年籍資料）取得？）我不知道，前一天有其他房客
    進到我房間，之前我在受訊問時，就有說這把槍是別人的。
    就是羅紋冰。」（偵查卷第285 號第28、29頁參照）。
  (三)於本院準備程序時則改稱：「槍枝我不知道怎麼來的，案發
    當時我住在中壢市○○○街的居所，槍我不知道是羅紋冰或
    是戊○○的，我是借住在他們二人那邊，是他們打電話說房
    東要趕人，他們已經先幫我把行李收好，叫我來把東西搬走
    ，我才會找甲○○一起過來幫忙搬家。我的行李是他們二人
    幫我整理的，槍我不知道是誰放在裡面。」（本院94年5 月
    12日準備筆錄參照）。
  (四)於本院94.6.21 審理時又稱：「當天其他分租的房客突然說
    房租到期了，房東在趕人，要我搬家，還說已經把我的行李
    打包好了，所以我才找甲○○幫我搬家... 」、「... 打開
    行李之前我並不知道有那把槍的存在。」、「（問：你的行
    李是自己或別人整理的？）別人整理的，是誰我不知道。」
    、「（問：偵訊時說案發前一天有訪客到你房間，那個人就
    是羅紋冰嗎？）一個羅紋冰，一個是戊○○。」、「（問：
    慈惠二街的租屋處是何人承租？房東姓名？）我不知道。是
    我的朋友去租的，我只知道我朋友的男友叫黃自強（音譯）
    ，我都是叫我朋友的綽號。」、「（問：你們幾個人住一起
    ？）那裡有三、四個房間，有些房間住情侶二個人，有的住
    一個人，我一個人住一個房間，但是我沒有每天回去，所以
    我不在的時候其他人也都會進去我的房間。我住在那裡沒有
    付房租，是我朋友說他那裡有多一個房間沒有人睡，但是其
    他人的東西會放在裡面，他找我去那邊住，我也不好意思常
    住在那裡。」（本院94年6月21日審理筆錄參照）
  (五)於本院94年7 月19日審理時稱：「（問：被查獲的槍枝是羅
    紋冰的嗎）是羅紋冰或戊○○的.. 」 、「（問：羅紋冰也
    有住在你住的那個房間？）是，我們之前是住在一起。」、
    「（問：你說你的行李不是你整理的，你要搬家的時候沒有
    先打開行李確認裡面的東西？）我的行李有四、五件，而且
    我當時趕著搬家，再加上我沒有貴重的東西，所以我就沒有
    檢視。」（本院94年7 月19日審理筆錄參照）。
  (六)於本院94年8 月9 日審理時稱：「（問：你上一庭說是你住
    在那裡，你向他們借住的？）我們那邊有三個房間，出入份
    子很複雜，我是向戊○○租的... 」（本院94年8 月9 日審
    理筆錄參照）。
二、本件認定之理由
  (一)經查，前揭查獲及扣得槍枝之過程，除據被告坦白承認，並
    經證人即查獲員警蕭時暐於偵、審訊時結證無訛，足堪認定
    ；而扣案槍枝，經送請內政部警政署刑事警察局以性能檢驗
    法鑑驗結果，認係仿FN廠1910型半自動手槍製造之玩具手槍
    換裝土造金屬槍管而成之改造手槍，機械性能良好，可擊發
    適用之子彈，具有殺傷力，有內政部警政署刑事警察局93年
    8 月9 日刑鑑字第0930143321號槍彈鑑定書（偵字第13522
    號卷第26至28頁參照）在卷可資佐證，是扣案槍枝確屬槍砲
    彈藥刀械管制條例第4 條第1 項之「其他可發射子彈具有殺
    傷力之槍砲」之事實，應可認定。
  (二)次觀諸前述，被告於初遭查獲之警詢時即能具體指陳扣案槍
    枝係不知真實姓名年籍、無法主動聯繫名稱「阿德」或「阿
    冰」之人所有，顯見被告應當知悉有該槍枝之存在，否則如
    何能於警詢時立即指稱其歸屬何人；再者，被告於檢察官偵
    訊時亦坦言裝載扣案槍枝之旅行箱係遭查獲當日晚間，因搬
    家由其直接放到行李箱搬上車，其行李並無其他人放入等情
    ，業如前述，而查扣案槍枝為金屬材質，有相當之重量及體
    積，查獲時係放置於被告所有行李箱衣物下方，外部並未有
    所包裹，則被告於打包行李時，主觀上自當係出於持有之故
    意將之放置於行李之中，實難想像該槍枝係因夾雜於衣物當
    中而致被告未能察覺；復參以證人蕭時暐於本院結稱被告於
    查獲槍枝時表情冷淡，衡諸一般人果若事前不知其行李內有
    槍枝等類違禁物卻遭員警查獲受有屈枉，正常反應之外在表
    現應係極端詫異、不解，並當場即極力否認爭執，反觀被告
    卻係淡漠以對，僅執以該槍枝並非其所有，係他人留下之物
    等語，益徵被告確知其行李內藏有該槍枝一節無訛。
  (四)被告雖於本院審理時翻改前詞，改稱其行李係因房東催促搬
    遷，他人為其打包整理云云。然查，被告既係借居該處，且
    房東、其他房客究為何人均未能明確指陳，顯見被告與其他
    居住該處之人均非熟識，房東既緊促其等搬遷，其他居住該
    處之人更當為搬遷自身物品而自顧不暇，豈有可能再有閒暇
    為不熟識之被告打包行李，被告所述情節實迥異常情；甚者
    ，被告忽而稱該租屋處係案外人戊○○、羅紋冰所租賃而伊
    係借住該處，行李係名叫戊○○、「羅紋冰」之人幫忙打包
    行李云云，忽而稱該處係其友人男友名叫「黃自強」之人租
    賃，不知道是何人幫其打包行李，名叫「羅紋冰」之人與其
    同住該處云云，惟經本院傳訊己○○（被告先前指稱該人姓
    名為「羅紋冰」，經本院調閱己○○資料照片並提示被告，
    被告改稱應係己○○無誤）之女友證人乙○○到庭證稱，己○○並未居住於該處，被告僅係因證人乙○○為己○○女友
    而結識己○○，且亦不知道被告搬家，己○○亦未至被告住
    處幫忙打包（本院94年8 月9 日審理筆錄參照）一情後，被
    告復又改稱該處係向戊○○承租，嗣經本院查得戊○○之年
    籍資料並予以提訊，證人戊○○亦證稱雖其女友與被告居住
    於同戶不同房間，有幫其女友搬家，但該處既非渠等承租，
    渠亦很少至該處，僅係因其女友居住該處而認識被告，搬家
    時整理女友物品時並未看到被告，也不曾攜帶槍械至該處等
    語（本院94年8 月30日審理筆錄參照），是證人戊○○與被
    告亦非熟識，又無何恩怨，既不可能幫被告整理私人衣物，
    亦無有將槍枝放置被告行李栽贓嫁禍之動機，況槍枝雖為違
    禁物，但於地下槍枝市場流通時亦有相當價值，擁有槍枝之
    人斷無特意將槍枝藏放於一不熟識又無嫌隙之人處且不告知
    該情之理，是徵諸被告於本院審理時多次辯解，前後不一且
    悖離常情，又為證人戊○○所否認，顯屬事後為圖卸責、逃
    避訴追之飾詞，委不足採，被告就其持有槍枝而放置於其行
    李箱內一情當知之甚詳，不容矯飾。
  (三)至證人乙○○雖到庭證稱其男友己○○似曾有不小心遺忘一
    支道具槍於被告上開住處云云（本院94年8 月9 日審理筆錄
    參照），然就其放置時間則稱係94年7 月13日前3 、4 個月
    左右，與被告稱係綽號「阿冰」於查獲（93年7 月6 日）前
    2 、3 日所遺留下來云云，亦顯不相符，則證人乙○○所指
    稱之道具槍是否及為本件查獲之槍枝，已有可議；縱退步言
    ，或如證人乙○○所述，本件查獲槍枝確係案外人己○○所
    遺忘在被告住處，則被告又豈有可能居住該處歷經數月均未
    曾發現，且於打包行李時一併「不小心」放入而不自知，是
    證人乙○○所言，實難採為被告有利之認定。末者，被告雖
    執以聲請傳訊證人己○○到庭證述，惟經本院調閱前科資料
    顯示，己○○現因案經本院通緝中顯無法傳訊到庭，且縱傳
    訊己○○到庭作證亦僅或能證明本件扣案槍枝究係何人所有
    留置於被告住處，就被告是否知悉該槍枝存在而持有打包於
    其行李中之待證事實之證明顯無實益，是本院認尚無必要予
    以傳訊之必要，附此敘明。
  (四)綜上所述，被告當係確知扣案槍枝之存在而於搬家打包時有
    意將之放置於行李之中攜帶、持有一情洵堪認定；從而，本
    件事證明確，被告犯行已臻灼然，應予依法論科。
三、論罪科刑：
  (一)所犯法條及刑之加重事由
  1.查本件改造手槍，係屬於槍砲彈藥刀械管制條例第4 條第1
    項第1 款所稱之槍砲及彈藥，被告未經許可持前揭改造手槍
    之行為，核係犯90年11月14日修正公布之槍砲彈藥刀械管制
    條例第11條第4 項之未經許可，持有可發射子彈具有殺傷力
    之改造手槍罪。按被告行為後，槍砲彈藥刀械管制條例業經
    總統於94年1 月26日以華總一義字第09400010101 號令修正
    公布，並自94年1 月28日生效施行，原條例第8 條與第10條
    、第11條合併修正移列為修正條文第8 條，原條例第10、11
    條刪除；修正前槍砲彈藥刀械管制條例第11條第4 項之未經
    許可持有可發射子彈具有殺傷力之各式槍砲罪，移至新法第
    8 條第4 項，除將舊法規定之「槍砲」修正為「槍枝」外，
    修正前之法定刑為1 年以上7 年以下有期徒刑，併科新臺幣
    7 百萬元以下罰金，修正後槍砲彈藥刀械管制條例第8 條第
    4 項係規定：「未經許可持有第4 條第1 項第1 款所定其他
    可發射金屬或子彈具有殺傷力之各式槍枝者，處3 年以上10
    年以下有期徒刑，併科新臺幣700 萬元以下罰金」，比較新
    舊法結果，以修正前之舊法對於被告較為有利，自應依刑法
    第2 條第1 項但書之規定，適用修正前即90年11月14日修正
    公布之槍砲彈藥刀械管制條例第11條第4 項之規定處斷。
  2.至檢察官認被告所持有之扣案槍枝係被告受他人之託而寄藏
    云云，被告自始即堅決否認，且持有槍枝之原因多有，諸如
    買賣、租借、或他人遺失而拾得等，尚非止於一端，而本件
    亦查無其他積極證據可資證明該情，尚難遽以認定被告確係
    受人所託而為寄藏，是檢察官認被告涉有寄藏槍枝之行為，
    容有未洽。
  3.查被告有如事實欄所示之前科紀錄，並經執行有期徒刑完畢
    ，有臺灣高等法院被告前案紀錄表在卷可稽，被告於該等有
    期徒刑執行完畢後再犯本件有期徒刑以上之罪，為累犯，應
    依法加重其刑。
  (二)主刑與從刑
  1.爰審酌被告前有多次毒品前科，素行不佳，而其持有槍枝，
    正係民眾目前對於社會治安印象不佳之大蠹，且槍枝危險性
    甚高，危害治安及他人生命財產安全，犯後又飾詞卸責，未
    見悔悟等一切情狀，量處如主文所示之刑，併就罰金部分諭
    知易服勞役之折算標準。
  2.至扣案之改造八釐米口徑手槍一支（槍枝管制編號00000000
    00，銀色，仿FN廠製1910型），具殺傷力，有內政部警政署
    刑事警察局鑑驗書在卷可證，係屬違禁物，應依刑法第38條
    第1 項第1 款宣告沒收。
據上論斷，應依刑事訴訟法第299 條第1 項前段，修正前（即90
年11月14日修正公布）槍砲彈藥刀械管制條例第11條第4 項，刑
法第2 條第1 項但書、第11條前段、第47條、第42條第2 項、第
38條第1 項第1 款，罰金罰鍰提高標準條例第2 條，現行法規所
定貨幣單位折算新臺幣條例第2 條，判決如主文。
本案經檢察官張啟聰到庭執行職務。
中　　華　　民　　國　　94　　年　　9 　　月　　13　　日
                  刑事第十二庭審判長法  官  游紅桃
                                    法  官  黃永定
                                    法  官  陳雪玉
以上正本證明與原本無異。
如不服本判決，應於判決送達後10日內向本院提出上訴狀（應附
繕本），上訴於臺灣高等法院。
　　      　　　　　　　　　　　　　書記官　戴育萍
中　　華　　民　　國　　94　　年　　9 　　月　　14　　日
附錄本案論罪科刑法條：
（94年11月14日修正公布前）
槍砲彈藥刀械管制條例第4 條
本條例所稱槍砲、彈藥、刀械如下：
一  槍砲：指火砲、肩射武器、機關槍、衝鋒槍、卡柄槍、自動
    步槍、普通步槍、馬槍、手槍、鋼筆槍、瓦斯槍、麻醉槍、
    獵槍、空氣槍、魚槍、改造模型槍及其他可發射金屬或子彈
    具有殺傷力之各式槍砲。
二  彈藥：指前款各式槍砲所使用之砲彈、子彈及其他具有殺傷
    力或破壞性之各類炸彈、爆製物。
三  刀械：指武士刀、手杖刀、鴛鴦刀、手指虎、鋼(鐵) 鞭、
    扁鑽、匕首 (各如附圖例式)及 其他經中央主管機關公告查
    禁，非供正當使用具有殺傷力之刀械。
前項第一款、第二款槍砲、彈藥，包括其主要組成零件。但無法
供組成槍砲、彈藥之用者，不在此限。
槍砲、彈藥主要組成零件種類，由中央主管機關公告之。
槍砲彈藥刀械管制條例第11條
未經許可，製造、販賣或運輸第四條第一項第一款所稱其他可發
射金屬或子彈具有殺傷力之各式槍砲者，處五年以上有期徒刑，
併科新臺幣一千萬元以下罰金。
未經許可，轉讓、出租或出借前項所列槍砲者，處三年以上十年
以下有期徒刑，併科新臺幣七百萬元以下罰金。
意圖供自己或他人犯罪之用，而犯前二項之罪者，處無期徒刑或
七年以上有期徒刑，併科新臺幣一千萬元以下罰金。
未經許可，持有、寄藏或意圖販賣而陳列第一項所列槍砲者，處
一年以上七年以下有期徒刑，併科新臺幣七百萬元以下罰金。
第一項至第三項之未遂犯罰之。
